【裁判字號】    88,上,1608
【裁判日期】    890614
【裁判案由】    返還價金
【裁判全文】
臺灣高等法院民事判決                          八十八年度上字第一六○八號
      上  訴  人    甲○○○
      訴訟代理人    陳鄭權律師
      複代理人      姜俐玲律師
      被上訴人      裕元開發建設股份有限公司
                                設台北市○○○路○段二號七樓之二
      法定代理人    李振華      住台北市○○○路○段二號七樓之二
      訴訟代理人    張慶帆律師
      複代理人      王聖舜律師
右當事人間請求返還價金事件，上訴人對於中華民國八十八年九月三日臺灣臺北地方
法院八十八年度訴字第四七二號第一審判決提起上訴，本院判決如左：
    主    文
原判決關於駁回上訴人後開第二項之訴部分，及訴訟費用之裁判廢棄。
被上訴人應給付上訴人新臺幣壹拾貳萬柒仟伍佰元，及自民國八十八年一月二十九日
起至清償日止，按週年利率百分之五計算之利息。
其餘上訴駁回。
第一、二審訴訟費用，由被上訴人負擔十分之一，餘由上訴人負擔。
    事    實
甲、上訴人方面：
一、聲明：求為判決：(一)原判決廢棄。(二)被上訴人應給付上訴人新台幣（下同）一百
    六十五萬元及自民國八十六年十月二十一日起至清償日止按年息百分之五計算之
    利息，及一百六十五萬元之懲罰性賠償金。(三)請准供擔保宣告假執行。
二、陳述：除與原判決記載相同者予以引用外，補稱：
  (一)上訴人八十二年四月二十六日簽約訂購系爭預售屋，據以判斷系爭建物格局及設
    計者，僅「廣告圖」及「施工平面圖」，縱預售屋坪數更動，亦無礙兩造就系爭
    建物格局之意思合致。
    1.系爭建物面積為四二‧九七坪之廣告圖，乃被上訴人於八十一年初公開銷售時
      之規劃，因坪數過大不符市場需求無法銷售，即將隔間修改，面積亦改為三六
      ‧九坪，為被上訴人自承。被上訴人變更設計，不僅未於興工前或施工中向建
      管局建照科申辦變更設計，其雖於八十二年七月十三日執「標準層平面圖」送
      件申辦變更建照執照，惟就該「平面圖」觀之，系爭建物仍係格局方正，依被
      上訴人嗣後始提出之建造執照觀之，編號Ｂ棟四至十五層隔間形式上雖有變更
      面積之記載，惟上訴人簽約購屋日乃八十二年四月二十六日，早在被上訴人於
      八十二年十月間申辦建造執照變更之前，故斯時上訴人賴以判斷系爭建物格局
      及設計之憑據，僅廣告圖及建造執照之「施工平面圖」，正由於買賣標的之系
      爭建物格局乃契約要素，格局方正與否攸關上訴人之購屋意願，簽訂買賣契約
      時，既然被上訴人建造執照資料仍以系爭建物「格局方正且附有前陽台」示之
      ，正與上訴人就廣告圖說之認定及銷售人員之現場解說相符，廣告之內容自構
      成契約內容之一部，本不受被上訴人大、小坪數更易之影響。被上訴人既已變
      更設計為小坪數，何仍延用原有大坪數之廣告圖招攬客戶，而不就小坪數之建
      物格局及設計另行製圖說明？被上訴人事後一再以更易為小「坪數」一事否認
      其先前所承諾之大坪數「格局」，顯係以不實廣告詐騙上訴人。
    2.依證人陳泳丞之證詞足證由於大坪數較受市場歡迎，被上訴人看準上訴人購買
      者乃小坪數，便擅自將上訴人所購之Ｂ２建物格局破壞，以求湊足Ｂ１之大坪
      數出售。
    3.另就房地預售買賣契約之性質以觀，因具繼續性債之關係，在給付過程中，基
      於誠信原則，而發生告知、說明、保管、協力等各種「附隨義務」，以維護交
      易相對人之權益。故倘契約中標的與當初兩造據以達成合致之廣告圖說中標的
      產生更動，應積極於債之關係發展過程中，就格局及設計異動乙事通知買受人
      並予以說明，方符前揭「附隨義務」之要求，且就該買賣契約附件與廣告圖說
      比對觀之，二個圖示中系爭建物之大門出入口均在同一定點，入門首見客廳及
      前陽台之格局，二圖亦標示甚為明確及吻合，縱盡善良管理人之注意義務，倘
      未經特別標示及提示，實無從由契約附件圖得知原本方正之格局已成「畸零地
      」，而與上訴人所認知之廣告圖說格局有異。更由於買賣契約書附件因被上訴
      人未盡主動說明、告知之「附隨義務」，致使上訴人無法得知系爭契約中之標
      的格局已然生變，在尚未完工無法至現場查驗的狀況下，方於八十四年五月二
      十六日簽定隔間及天花高度平面圖，惟有購屋經驗者均知，該平面圖乃建商確
      定使用建材之種類及顏色，與承購戶所進行之確認手續，本無關建物之格局及
      設計，被上訴人屢屢執該平面圖主張上訴人已知格局及設計更動情事，乃倒果
      為因，不足採信。
    4.被上訴人復執「授權書」及「聲明書」等文件，主張昔日證人梁凱莉購買Ｂ２
      六樓房屋乃全權委由上訴人辦理，故其供稱當初看房子時房間隔局是方正的云
      云，顯屬不實。系爭授權書之簽訂日乃八十二年六月十六日，而聲明書之簽訂
      日乃八十二年六月十五日，至於上訴人原先購買之Ｂ２六樓則是在八十二年六
      月十四日簽約更名予證人梁凱莉，可見在證人梁凱莉簽約購屋之時，尚無授權
      書及聲明書之簽訂，故被上訴人聲稱「更名時之一切契約名義人變更，用印事
      宜均由上訴人為之」乙事，純屬無稽。證人梁凱莉係信賴被上訴人之廣告及銷
      售人員之現場解說方於八十二年六月十四日親簽買賣契約書，由於是更名承購
      ，被上訴人遂以定型化之授權書格式，在未知會上訴人（即授權人）之情況下
      ，要求證人梁凱莉簽章，以完成其公司內部行政作業程序甚明，該紙授權書實
      不具有任何法律上之效力。
  (二)就行政院公平交易委員會公參字第八七○一四一○－○○三號函觀之：
    該函並未就被上訴人所銷售之「極景監區」建物攬月座五至十一樓之室內格局圖
    是否涉有不實廣告乙節做出正面回應，僅謂「‧‧‧惟台端與裕元開發建股份有
    限公司所簽訂之房屋買賣合約書，業已明訂所購系爭攬月座第七樓編號Ｂ２房屋
    總面積為三十六‧九坪，迥異於系爭格局圖所示總面積，且該契約書內另附有系
    爭房屋之格局圖‧‧‧」，可見，公平會係在廣告圖說與買賣契約就系爭建物格
    局圖所示之「總面積」既然不同，想必「格局」亦不同之前提下，做出前開結論
    甚明，惟，上訴人所購買之預售屋乃小坪數，本為兩造所不爭執，但「面積」與
    「格局」不僅就文義、內涵天差地遠，邏輯上又推論不出「面積變小必然影響格
    局方正且無法有前陽台」之理，既然就廣告圖說兩造有「系爭建物格局方正且附
    前陽台」達成意思表示合致，該「買賣契約書附件」圖示又不生變更格局之事實
    與效果，現因被上訴人為瑕疵給付，上訴人自得依民法第三五九條之規定解除契
    約，依第二五九條之規定請求返還價金。
  (三)退步言之，縱被上訴人主張經催告後解除契約並沒收上訴人已繳付之價款，亦因
    違約金額過高，應予酌減
    約定之違約金額過高者，法院得減至相當之數額，此核減數額，係屬法院之職權
    ，並不受當事人主張之拘束，被上訴人執「內政部頒行之預售屋買賣契約書範本
    」及「行政院賦稅署函有關八十三年間房屋興建投資業之淨利」等詞，主張沒收
    上訴人已付之一百六十五萬元價金之違約金尚非過高，洵無足採。法院就違約金
    額過高之酌減，雖不宜漫無標準，亦不宜偏袒經濟上之強者，前揭「範本」及「
    淨利」之依據，乃本諸權責機關基於主管業務所進行之行政事項，與法官就違約
    金額過高之酌減，乃本諸司法機關基於於社會公平理念所進行之職權事項，其性
    質及目的迥然不同，自無拘束力。且前開範本僅係一紙參考用之定型化契約，其
    合法性難謂毫無疑問；而淨利之調查，又全然一面倒的從建商立場而發。一百六
    十五萬元就尋常家庭而言，其數額可謂甚巨，驟然遭建商片面解約即予以沒收，
    倘不查建商是否與有過失、系爭建物轉賣之成本是否早經建商於買賣價金中吸收
    或已轉嫁予下一位承購戶等情節，實難謂符合公平情理。上訴人乃經濟上之弱者
    ，在預售屋買賣糾紛中，實難與建商分庭抗衡。
乙、被上訴人方面：
一、聲明：(一)駁回上訴。(二)如受不利判決，願供擔保請准宣告免假執行。
二、陳述：除與原判決記載相同者予以引用外，補稱：
  (一)被上訴人前於八十六年十月十四日以台北大同郵局第五九五號存證信函解除系爭
    契約並沒收上訴人已付價金，該存證信函於同年月十五日經上訴人收執，上訴人
    於同年月十七日發函欲解除系爭契約，即屬無由。消費者保護法係於八十三年一
    月十一日經總統公布施行，而兩造間之契約係於八十二年四月二十六日即已簽立
    ，則上訴人請求依消費者保護法判令被上訴人賠償懲罰性賠償，更無理由。
  (二)上訴人所舉其買受建物面積為四二．九七坪之廣告圖，係被上訴人於八十一年初
    公開銷售時之規劃，因不符市場需求，乃將系爭房屋之隔間修正，面積亦改為三
    六．九坪；被上訴人並依更改後之規格與上訴人解說與簽約，此觀兩造簽訂之房
    地買賣契約書即明；且依上訴人於八十四年五月二十六日所簽認之「隔間及天花
    高度平面圖」所示，其內部隔間亦與契約書第十四頁所附平面圖相符，並經上訴
    人簽認同意，足見上訴人於簽約時對系爭建物內容完全知悉，則其指摘系爭房屋
    與廣告不符乙節，顯屬刻意誤導。況上訴人已明白係購買三六‧九坪，而雙方於
    締結買賣契約亦為三六．九坪為買賣標的，建物面積厥為買受人簽約時所重視之
    點，蓋其影響買賣價金及生活品質甚鉅，則依經驗法則，買受人當於充份了解建
    物面積後始有簽約之可能，是本件上訴人反於其所簽訂之買賣條件而主張房屋與
    所謂「廣告」不符，即屬違背常理，無足採信。
  (三)上訴人如主張其所買受之房屋格局係屬四方並有前陽台，且上開房屋格局四方與
    前陽台係其認為買受系爭房屋之主因，為何上訴人於八十四年五月二十六日於簽
    認「隔間及天花高度平面圖」時未表異議？行政院公平交易委員會亦認上訴人於
    買受房屋時應可得知所購房屋之格局，上訴人以被上訴人總經理涉嫌詐欺為由提
    起告訴，亦經台灣台北地方法院檢察署為不起訴處分，上訴人主張兩造間之合意
    係四方格局並有前陽台之房屋乙節，顯無足採。
  (四)證人梁凱莉於第一審到庭稱當初看房子時房間隔局是方正的云云，有關Ｂ２六樓
    房屋於八十二年四月十七日簽約時，係以上訴人甲○○○之名義為之，嗣八十二
    年六月十四日始更名為梁凱莉，且更名時之一切契約名義人變更、用印事宜均由
    上訴人甲○○○為之，此有授權書及聲明書各乙份為憑，足證梁凱莉根本未曾到
    過銷售現場看房子，渠所言不實。上訴人與梁凱莉關係非淺，梁凱莉所言應屬偏
    頗之辭。至於證人黃開妹（自稱為梁凱莉之母）稱曾陪梁凱莉看屋發現格局不符
    後來再換屋云云，姑不論其所言與事實不符，且梁凱莉原先所購者係Ｂ２六樓，
    與本件上訴人所購者係Ｂ２七樓並非同一標的，縱梁凱莉確有親自前往看屋、簽
    約之事，惟其既與本件無關，自不足作為本件認定事實之基礎。
  (五)證人徐嬌蓮（即上訴人之女）稱渠陪上訴人前往看屋時，銷售人員稱隔局與廣告
    上一樣，然上訴人自承原本要買四二．九七坪之房子，因為大坪數的已售完，才
    改買小坪數的房子，且證人徐嬌蓮亦自承上訴人第一次去看房子即由其陪同前往
    ，足證證人徐嬌蓮與上訴人一同去看之房子乃大坪數（四二．九七坪）之房子，
    並非系爭小坪數（三六．九坪）之房子，是其對於系爭買賣之交易過程既不清楚
    ，所言自不足以作為不利於被上訴人之認定依據。
  (六)證人陳泳丞稱其中有一戶契約附圖是貼原Ｂ２格局之圖云云，該戶編號係Ｂ２０
    ８，原係宋英珠所承購，八十三年六月三十日宋英珠轉讓予汪和珊，汪和珊再於
    八十五年五月九日轉讓與王瑞梅，而王瑞梅之買賣契約書中之附圖雖為原Ｂ２格
    局，被上訴人與王瑞梅簽約時係八十五年五月九日，當時系爭房屋已完工（八十
    五年三月十五日完工），換言之，王瑞梅與被上訴人簽約時，王瑞梅已看過房屋
    實況並知系爭房屋之格局，因此，該買賣契約上之附圖確屬誤植。證人王瑞梅亦
    到庭證稱並無房屋格局與契約約定不符之情形；再者，王瑞梅嗣後表達換屋之意
    願，被上訴人遂於八十五年十一月九日同意王瑞梅換屋，由此案例亦可知，被上
    訴人之所以同意換屋，並非所謂被上訴人自知理虧，而係滿足不同買受人之不同
    需求。
  (七)房屋變更隔間部分，業申請建造執照變更並於八十二年十月十四日獲准，雖其核
    准時間在兩造簽約之後，然被上訴人既已依法完成建造執照之變更並順利完工取
    得使用執照，系爭房屋之格局又與約定相同，自無任何不法之處。
  (八)上訴人另主張違約金有過高之情形，本件買賣總價為一千零一十五萬元，被上訴
    人沒收一百六十五萬元，占總價之百分之十六．二五，揆諸八十三年間房屋興建
    投資業之淨利為百分之十五，以及內政部頒行之預售屋買賣契約書範本第二十二
    條第二項所規定得沒收總價百分之二十計算之違約金，足證本件違約金並無過高
    之情形。
    理    由
一、上訴人起訴主張：上訴人於八十二年四月二十六日與被上訴人簽訂「極景藍區」
    房地預定買賣契約書，購買極景藍區編號Ｂ２七樓房屋、編號Ａ一九九機械式停
    車位及其基地應有部分，總價一千零十五萬元，上訴人已先後交付一百六十五萬
    元，詎上訴人於八十六年六月二十三日至現場查看已近完成之房屋時，赫然發現
    該屋有樓層高度未達二‧一五公尺，嚴重影響日常生活起居，致壓力大增；屋內
    隔局中房間位置及客廳設計均與配置圖不符，且無陽台可供使用；該大樓警衛室
    係屬違建等重大瑕疵，與被上訴人當初之廣告配置圖嚴重不符，經上訴人分別於
    八十六年六月二十七日、七月二十三日去函要求被上訴人理清解決均遭其藉詞推
    諉拒絕，並堅持要沒收上訴人已繳納之價金，故上訴人已於八十六年十月十七日
    以桃園府前二十一支郵局第二二二三號存證信函通知被上訴人解除買賣契約，並
    要求返還已付價金，惟被上訴人皆置之不理。因依被上訴人訂約時所使用之廣告
    配置圖其上之說明及被上訴人之房屋銷售人員當場依廣告圖解說促銷，均以建物
    隔局方正，且有陽台採光良好，上訴人始與其簽約，嗣被上訴人雖有重新修改規
    格卻未對上訴人告知，反而將更改後規格以不明顯方式隱藏於買賣契約附件，由
    該圖觀之，其中Ｂ３、Ｂ４規局方正且有陽台設計，唯獨Ｂ２呈現不規則型甚至
    陽台為Ｂ１所有，被上訴人對Ｂ２格局又未有特別明顯標記，任何人單純由該圖
    判別實不得知此間之差異，被上訴人之所為顯以不實廣告欺瞞消費者，且有減少
    契約預定之瑕疵，故上訴人提起本件訴訟，爰依民法第三百五十九條、第二百五
    十九條第一、二款規定請求返還價金，並依消費者保護法第五十一條請求損害額
    一倍之懲罰性賠償金等語。
    被上訴人則以被上訴人前於八十五年十月二日以存證信函催告上訴人繳付工程期
    款，然上訴人迭經催討均置之不理，被上訴人迫不得已於八十六年十月十四日以
    存證信函解除系爭契約並沒收上訴人已付價金，該存證信函於同年月十五日經被
    上訴人收執，故自斯時起，兩造間契約已然解除，且上訴人已繳之價金已由被上
    訴人依約沒入，是以上訴人於同年月十七日發函欲解除系爭契約，並請求返還價
    金，即屬無理。另消費者保護法係於八十三年一月十一日經總統公布施行，而兩
    造間之契約於八十二年四月二十六日即已簽立，則上訴人請求依消費者保護法判
    令被上訴人賠償懲罰性賠償，更無理由。至於上訴人所舉其買受建物面積為四二
    ．九七坪之廣告圖，係被上訴人公司於八十一年初公開銷售時之規劃，因坪數過
    大不符市場需求無法銷售，乃於本件簽約前早已將廣告圖面之建物隔間修正，面
    積亦改為三六．九坪，銷售人員亦以廣告圖及買賣契約附圖向上訴人解說買賣標
    的之格局，被上訴人公司並依更改後之規格與原告簽約。又依上訴人於八十四年
    五月二十六日所簽認之「隔間及天花高度平面圖」所示，其內部隔間亦與契約書
    第十四頁所附平面圖相符，並經上訴人簽認同意，足見上訴人於簽約時對系爭建
    物內容完全知悉。而建物面積厥為買受人簽約時所重視之點，蓋其影響買賣價金
    及生活品質甚鉅，則依經驗法則，買受人當於充份了解建物面積後始有簽約之可
    能，是本件上訴人反於其所簽訂之買賣條件而主張兩造間之合意係四方格局並有
    前陽台之房屋，上訴人交付之房屋與廣告不符等即屬違背常理，無足採信。況行
    政院公平交易委員會亦認上訴人於買受房屋時應可得知所購房屋之格局，上訴人
    以被上訴人總經理涉嫌詐欺為由提起告訴，亦經台灣台北地方法院檢察署為不起
    訴處分。另有關Ｂ２六樓房屋於八十二年四月十七日簽約時，係以上訴人甲○○
    ○之名義為之，嗣八十二年六月十四日始更名為梁凱莉，且更名時之一切契約名
    義人變更、用印事宜均由上訴人甲○○○為之，足證證人梁凱莉根本未曾到過銷
    售現場看房子，渠所言顯屬不實。上訴人與梁凱莉關係非淺，梁凱莉所言應屬偏
    頗之辭，無足採信。證人徐嬌蓮稱渠陪上訴人前往看屋時，銷售人員稱隔局與廣
    告上一樣，然上訴人自承原本要買四二．九七坪之房子，因為大坪數的已售完，
    才改買小坪數的房子等語，且證人徐嬌蓮亦自承上訴人第一次去看房子即由其陪
    同前往，足證徐嬌蓮與上訴人一同去看之房子乃大坪數（四二．九七坪）之房子
    ，並非系爭小坪數（三六．九坪）之房子，是其對於系爭買賣之交易過程既不清
    楚，所言自不足以作為不利於被上訴人之認定依據。又依建築技術規則第一條第
    十一款之規定樓層高度係指自室內地板面至其直上層地板面之高度而言。本件系
    爭房屋之樓層高度，依使用執照申請書記載為三．一公尺，惟因室內有橫樑及各
    種管道之設置，室內之淨高則略低於前述樓層高度三．一公尺。依上訴人八十四
    年五月二十六日所簽認之「隔間及天花高度平面圖」所載，系爭建物於裝璜後其
    天花板淨高除樑下為二米一五外，其餘均高於二‧四米以上，故上訴人指稱系爭
    建物高度不足二．一五公尺，顯非事實。此外，原法院現場履勘時，部分室內現
    況高度略有不足，但其不足之處不及一公分，本在容許誤差範圍，亦不致造成壓
    迫感，更何況其係在裝璜（釘天花板及木質地板）後測得之數據，在未裝璜之情
    況下，更無高度不足之問題。再者，本件兩造間之買賣契約中並無設置警衛室之
    約定，而係完工後應社區區分所有權人之要求，被上訴人始予建造設置，非上訴
    人得解除契約之理由。本件買賣總價為一千零一十五萬元，被上訴人沒收一百六
    十五萬元，占總價之百分之十六．二五，揆諸八十三年間房屋興建投資業之淨利
    為百分之十五，以及內政部頒行之預售屋買賣契約書範本第二十二條第二項所規
    定得沒收總價百分之二十計算之違約金，本件違約金並無過高之情形等語，以資
    抗辯。
    上訴人八十八年一月二十二日起訴時，被上訴人之法定代理人已於同年一月十九
    日變更為李振華，上訴人起訴狀誤將法定代理人記載為吳舜文，係其誤載，嗣後
    予以更正，尚非被上訴人應承受訴訟之問題。又，上訴人上訴後，僅以兩造就建
    物之格局係方正已達成合意乙節作為上訴理由，對於樓層高度及警衛室為違建部
    分，不再主張。本院僅針對上訴人之上訴理由審酌之，合先敘明。
二、上訴人主張其於八十二年四月二十六日與被上訴人簽訂「極景藍區」房地預定買
    賣契約，購買極景藍區編號Ｂ２七樓房屋、編號Ａ一九九機械式停車位及基地應
    有部分，總價一千零十五萬元，已先後交付一百六十五萬元之事實，業據上訴人
    提出買賣契約書一份、發票三紙、支票一紙等影本為證，復為被上訴人所不爭執
    ，堪信為真正。本件兩造爭執之要旨僅在於兩造就建物之格局係方正且附有前陽
    台，是否已達成合意？查：
  (一)按當事人主張有利於己之事實者，就其事實有舉證之責任，民事訴訟法第二百七
    十七條前段定有明文。上訴人主張兩造就建物之格局係方正且附有前陽台已達成
    合意，自應就此負舉證之責。
  (二)上訴人雖舉證人梁凱莉、梁凱莉之母黃開妹及上訴人之女徐嬌蓮為證，證明現埸
    之銷售人員曾告知房屋隔局與廣告上一樣云云。然彼等或繼受上訴人之房屋，或
    與上訴人為母女關係，證言已難期公允；且上訴人所購買之系爭Ｂ２七樓房屋總
    面積為三六．九坪，而上訴人提出之廣告平面圖所標示之五至十一樓Ｂ２房屋總
    面積為四十二．九七坪，二者並不相同，如現埸之銷售人員確曾告知上訴人房屋
    隔局與廣告上一樣，上訴人是否有詢及坪數不同、若格局一樣是否所有隔間規劃
    均按比例縮小之問題，否則二者坪數相差六坪之多，所謂隔局相同係如何之相同
    ？按所謂契約之成立，固於兩造意思表示一致時即成立，不以書面為必要；但若
    書面契約有明確之記載，就證據力而言，必需有強而有力之證據，始能推翻書面
    證據。兩造之買賣契約書內附有系爭房屋格局圖，有契約書為證。上訴人與被上
    訴人簽約時，對於攸關個人權益之面積、格局等事項，衡情應會特別注意；依上
    訴人之主張，被上訴人之現埸銷售人員曾告以隔局與廣告上一樣係方正有陽台，
    足證上訴人甚為關心此問題，則契約書內附有房屋格局圖，其不可能不知，如上
    訴人已知契約書內附有房屋格局圖，竟疏未注意觀察隔局並非與廣告圖說所示四
    十二．九七坪之隔局一樣並向被上訴人提出查詢，應歸責於上訴人自己之過失。
    上訴人既簽立附有隔局圖之書面契約，卻又主張與該隔局圖不同、就未訂立於書
    面契約內之廣告格局圖與被上訴人達成合意，依證據法則而言，甚難採信。另依
    被上訴人提出上訴人於八十四年五月二十六日所簽認之「隔間及天花高度平面圖
    」觀之，其內部隔間亦與契約書第十四頁所附平面圖（格局圖）相符，並經上訴
    人簽認同意，有該隔間及天花高度平面圖附卷可稽，該平面圖說明第五點記載「
    本圖作為施工及交屋之依據」（原審卷第七八頁），益證上訴人對系爭建物格局
    知悉；上訴人徒以此平面圖僅係建商為確認建材之種類顏色而設，無關上訴人知
    悉房屋隔局云云置辯，委無可採。另據上訴人聲請訊問之證人即購買與上訴人相
    同隔局之承購戶王瑞梅到庭證稱其簽約時所附之圖就是沒有陽台，陳淑雯證稱目
    前住進裡面也沒有覺得有什麼不好等語（本院卷一七Ｏ、一七一頁），足認上訴
    人主張若未經專人解說，一般人看不出契約書所附之格局圖與廣告圖說不符，或
    Ｂ２之隔局有瑕疵等情，並非真實。又依消費者保護法第二十二條之規定，廣告
    之內容固為契約內容之一部，但兩造就買賣標的物已另有合意，則依契約自由原
    則之法理，與合意內容不同之廣告，即不得再謂為契約內容之一部分。
  (三)依上開說明，兩造既就與廣告刊載面積不同之系爭房屋格局另以契約為與廣告不
    同之約定，且該約定係上訴人已知之事項，實難認被上訴人有故意以不實之廣告
    欺瞞之情形，而有關系爭房屋格局，兩造買賣契約內容亦係合意之書面契約附件
    平面圖而非廣告平面圖。系爭房屋屋完工後之格局與兩造買賣契約附件平面圖相
    同一節，亦經原審履勘現場查證屬實，製有勘驗筆錄一份可稽，復為兩造所不爭
    執，即無與契約預定效用不符之瑕疵。從而上訴人據此主張解除契約請求被上訴
    人返還已交付之價金，並請求被上訴人依消費者保護法給付懲罰性違約金為無理
    由，不應准許。
三、上訴人依兩造所簽訂之買賣契約有給付價金之義務，若上訴人未依約給付價金，
    依兩造買賣契約第四條第三款「甲方（指上訴人）繳款如有逾期，每逾壹日甲方
    應加付該期款千分之壹滯納金，與該價款同時繳付。逾期達壹拾日經乙方（指被
    上訴人）催告後五天內仍不繳付者，乙方得逕行解除本約，甲方同意已繳款項無
    條件由乙方沒收，作為乙方重行出售所需各項費用之抵償及損害賠償金及違約金
    ．．」之規定。上訴人自承給付一百六十五萬元後即未依約給付價金，而被上訴
    人於八十五年十月二日以新店郵局第九五一號存證信函催告上訴人繳付，並於八
    十六年十月十四日以台北大同郵局第五九五號存證信函解除系爭契約，該存證信
    函於同年月十五日經被上訴人收執等情，有被上訴人提出之存證信函二紙及回執
    一份可稽，則被上訴人抗辯系爭買賣契約已經解除，被上訴人沒收上訴人已繳付
    之價金，並非無據。依民法第二百五十二條規定，約定之違約金額過高者，法院
    得減至相當之數額，而約定之違約金是否過高，應就債務人若能如期履行債務時
    ，債權人可得享受之一切利益為衡量之標準。系爭買賣總價金為一千零十五萬元
    ，上訴人已付價金為一百六十五萬元，約占總價金之百分之十六．二五六，參酌
    被上訴人提出之內政部頒行之預售屋買賣契約書範本第二十二條第二項賣方得沒
    收依房地總價百分之二十計算之金額，及行政院賦稅署函有關八十三年間房屋興
    建投資業之淨利百分之十五，而上訴人係於八十二年四月二十六日與被上訴人簽
    約，依建造執照之登載，核准開工展期為八十二年八月二十四日，完工日為八十
    五年三月十五日，被上訴人於八十五年十月二日催告上訴人按期繳付房款，迄八
    十六年十月十四日通知上訴人解除契約，上訴人遲延給付達一年之久等一切情狀
    ，本院認被上訴人沒收上訴人已付價金作為重行出售費用之抵償及損害賠償金、
    違約金，以全部厔款之百分之十五即一百五十二萬二千五百元（00000000×15％
    ＝0000000）為相當，上訴人已繳付一百六十五萬元，就其餘之十二萬七千五百
    元（0000000－0000000＝127500），上訴人請求本院酌減違約金額，尚非無據。
四、綜上所述，上訴人請求被上訴人返還價金一百六十五萬元及自民國八十六年十月
    二十一日起至清償日止，按週年利率百分之五計算之利息，及另給付一百六十五
    萬元之賠償金，於十二萬七千五百元及自起訴狀繕本送達翌日之八十八年一月二
    十九日起算之法定遲延利息部分，為有理由，應予准許。逾此所為請求，為無理
    由，應予駁回。原審就上開應准許部分，為上訴人敗訴之判決，尚有未洽，上訴
    意旨求予廢棄改判，為有理由，爰由本院予以廢棄改判如主文第二項所示。因被
    上訴人敗訴部分，未逾一百萬元，不得上訴第三審，兩造聲請預供擔保為准、免
    假執行之宣告，核無必要，原審就此部分駁回上訴人假執行之聲請，理由固然不
    同，結論仍屬一致。至於上訴人之請求不應准許部分，原判決為上訴人敗訴之判
    決，並駁回其假執行之聲請，經核於法並無不合，上訴意旨求予廢棄改判，為無
    理由，應駁回其上訴。
五、本件事證已臻明確，兩造其餘攻擊防禦方法或與本件無涉或與判決結果不生影響
    ，毋庸一一論列。
六、據上論結，本件上訴為一部有理由，一部無理由，依民事訴訟法第四百五十條、
    第四百四十九條第一項、第七十九條但書、第四百六十三條、第三百九十條第二
    項、第三百九十二條，判決如主文。
中      華      民      國    八十九    年      六      月     十四     日
                                民事第九庭
                                    審判長法  官  吳  謙  仁
                                          法  官  林  樹  埔
                                          法  官  蘇  瑞  華
右正本係照原本作成。
上訴人如不服本判決，應於收受送達後二十日內向本院提出上訴書狀，其未表明上訴
理由者，並應於提出上訴後二十日內向本院補提理由書狀（均須按他造當事人之人數
附繕本），且依後附民事訴訟法第四百六十六條之一規定辦理。
中      華      民      國    八十九    年      六      月     十六     日
                                          書記官  賴  以  真
附錄：
民事訴訟法第四百六十六條之一：
對於第二審判決上訴，上訴人應委任律師為訴訟代理人，但上訴人或其法定代理人具
有律師資格者，不在此限。
上訴人之配偶、三親等內之血親、二親等內之姻親，或上訴人為法人、中央或地方機
關時，其所屬專任人員具有律師資格其經法院認為適當者，亦得為第三審訴訟代理人
。
第一項但書及第二項情形，應於提起上訴或委任釋明之。
上訴人未依第一項、第二項規定委任訴訟代理人，或雖依第二項委任，法院認為不適
當者，第二審法院應定其先命補正。逾期未補正亦未依第四百六十六條之二為聲請者
，第二審法院應以上訴不合法裁定駁回之。


司法院資訊處製作；財團法人民間司法改革基金會備份。
